臺灣新北地方法院民事裁定
110年度消債更字第491號
聲  請  人
即 債務 人  張淑貞  
代  理  人  張家榛律師
上列聲請人依消費者債務清理條例聲請更生事件，本院裁定如下
：
    主  文
債務人甲○○自中華民國111年2月11日下午4時起開始更生程序。
命司法事務官進行更生程序。
    理  由
一、按債務人不能清償債務或有不能清償之虞者，得依本條例所
    定更生程序，清理其債務；債務人無擔保或無優先權之債務
    總額未逾新臺幣（下同）1,200萬元者，於法院裁定開始清
    算程序或宣告破產前，得向法院聲請更生；債務人對於金融
    機構負債務者，在聲請更生或清算前，應向最大債權金融機
    構請求協商債務清償方案，或向其住、居所地之法院或鄉、
    鎮、市、區調解委員會聲請債務清理之調解；協商或調解成
    立者，債務人不得聲請更生或清算，但因不可歸責於己之事
    由，致履行有困難者，不在此限，消費者債務清理條例（下
    稱消債條例）第3條、第42條第1項、第151條第1項、第151
    條第7項分別定有明文。又法院開始更生程序之裁定，應載
    明其年、月、日、時，並即時發生效力；法院裁定開始更生
    或清算程序後，得命司法事務官進行更生或清算程序，必要
    時得選任律師、會計師或其他適當之自然人或法人一人為監
    督人或管理人，消債條例第45條第1項、第16條第1項亦有明
    文。
二、聲請意旨略以：聲請人於民國92年長子出生後擔任家庭主婦
    照料子女生活起居，家中生活開銷皆由配偶負擔，因配偶收
    入微薄，故以信用卡、信用貸款支付生活開銷及子女扶養費
    致債務不斷累積，且因循環利息過高，終致累積高額債務無
    力清償。目前之債務總額為新臺幣（下同）1,720,531元，
    於消債條例施行後，曾依消債條例第151條第1項向鈞院聲請
    前置調解，調解期日由最大債權金融機構永豐商業銀行股份
    有限公司（下稱永豐銀行）出席，並提出分180期、年利率0
    %、每月3,327元之協商方案之協商清償方案。惟聲請人無法
    負擔永豐銀行提出之協商清償方案，因而協商不成立，爰於
    法院調解不成立時以言詞聲請更生程序等語。
三、經查：
㈠、聲請人於本件更生之聲請前曾向本院聲請前置調解，永豐銀
    行提出分180期、年利率0%、每月清償3,327元之協商方案，
    惟聲請人無法負擔，因而協商不成立等情，經本院調閱110
    年度司消債調字第555號卷宗（下稱調解卷）核閱無誤，則
    聲請人確有依照消債條例第151條第1項規定向本院聲請債務
    清理調解之事實，當堪認定。
㈡、是本件更生之聲請可否准許，須審究聲請人是否符合消債條
    例第3條「債務人不能清償債務或有不能清償之虞者」之情
    事而定。
１、聲請人主張其有不能清償債務之情事，業據其提出財產及收
    入狀況說明書、債務人清冊、債權人清冊、負債原因說明、
    現戶全戶戶籍謄本、財團法人金融聯合徵信中心查詢當事人
    綜合信用報告回覆書、臺灣臺北地方法院109年度司執字第8
    2528號執行命令、臺灣臺北地方法院110年度司執字第49497
    號執行命令、全國財產稅總歸戶財產查詢清單、機車行照、
    車輛異動登記書、人壽商業保險同業公會保險業通報作業資
    訊系統資料查詢結果回覆書、郵政存簿儲金簿封面暨內頁、
    玉山銀行活期儲蓄存款存摺封面暨內頁、臺灣土地銀行活期
    存款存摺封面暨內頁、勞工被保險人投保資料表暨明細、10
    8至109年度綜合所得稅各類所得資料清單、臺北市政府勞動
    局勞資爭議調解紀錄、薪資明細表、資助說明、薪資彙整表
    、獎金明細表等資料為證（見調解卷第6至12、16至60頁，
    本院卷第41至45、49、55至112、115至139頁），堪認屬實
    。
２、聲請人主張其每月必要支出為個人必要生活支出18,720元、
    未成年子女扶養費9,000元（另一名成年子女扶養費2,000元
    部分，聲請人於110年12月21日以民事陳報狀主張捨棄）等
    項，共計27,720元等語。就未成年子女扶養費每月9,000元
    部分，聲請人提出親屬系統表、現戶全戶戶籍謄本、新北市
    數位學生證、全國財產稅總歸戶財產查詢清單、108至109年
    度綜合所得稅各類所得資料清單等件供參（見調解卷第15至
    16、80至82頁，本院卷第49、113頁），可見該未成年子女
    目前就讀高中，名下無不動產亦無固定薪資收入，尚難認足
    以維持基本日常支出，故聲請人主張每月給予9,000元作為
    扶養費，尚屬合理而可採。是本院衡諸聲請人之家庭狀況、
    工作型態、目前社會經濟消費之常情，其主張負擔上開必要
    費用支出之事實並未逾一般人生活程度，且參酌消債條例之
    立法目的，非但係使債務人得透過更生程序清償債務、重建
    其經濟生活，亦應保障債務人及其親屬於更生方案履行期間
    內得保有符合人性尊嚴之最低基本生活，以及保留債務人於
    各項目中費用留用之彈性，以維持債務人及其親屬最基礎生
    活水準，是聲請人之上開主張尚屬合理而堪採信。
３、聲請人現每月平均收入約為32,131元【計算式：（28,107元＋
    30,728元＋29,516元＋29,406元＋28,587元＋26,063元＋32,527
    元＋39,416元＋39,359元＋37,596元）÷10＝32,131元，元以下
    四捨五入】，扣除上開每月必要生活支出後餘額為4,411元
    （計算式：32,131元－27,720元＝4,411元）。而前置調解程
    序中債權人已陳報之債權金額合計為1,720,531元，若以每
    月可用餘額4,411元償還積欠之債務1,720,531元，尚須32.5
    年（計算式：1,720,531元÷4,411元÷12月≒32.5年）才可將
    上列債務清償完畢。是本院審酌聲請人現況之財產、勞力及
    信用等清償能力，以聲請人每月收入於扣除合理之基本生活
    費用後，堪信已不能清償前開所負無擔保或無優先權債務1,
    720,531元。從而，聲請人所為本件聲請，核符消債條例第3
    條所定之要件。
四、綜上所述，本件聲請人為一般消費者，並未從事營業活動。
    其有無法清償債務之虞情事，又所負無擔保或無優先權之債
    務，並未逾1,200萬元，且未經法院裁定開始清算程序或宣
    告破產，又查無消債條例第6條第3項、第8條或第46條各款
    所定駁回更生聲請之事由存在，則聲請人聲請更生，洵屬有
    據，應予准許，爰裁定如主文。
五、聲請人於更生程序開始後，應另提出足以為債權人會議可決
    或經法院認為公允之更生方案以供採擇，俾免更生程序進行
    至依消債條例第61條規定應行清算之程度，附此敘明。
六、依消債條例第11條第1項、第45條第1項、第16條第1項，裁
    定如主文。
中　　華　　民　　國　　111 　年　　2 　　月　　11　　日
              民事第六庭    法  官  饒金鳳
以上正本證明與原本無異。
本件裁定不得抗告。
本裁定已於民國111年2月11日下午4時公告。
中　　華　　民　　國　　111 　年　　2 　　月　　11　　日
                            書記官  賴麗莎